【裁判字號】    91,交上易,403
【裁判日期】    920129
【裁判案由】    過失傷害
【裁判全文】
臺灣高等法院刑事判決                          九十一年度交上易字第四三號
    上  訴  人  臺灣臺北地方法院檢察署檢察官
    被      告  甲○○  男六十.
    選任辯護人  曾森雄  律師
右上訴人因被告過失傷害案件，不服臺灣台北地方法院九十年度交易字第三四六號，
中華民國九十一年九月二十六日第一審判決（起訴案號：臺灣台北地方法院檢察署八
十九年度偵字第二三一二七號）提起上訴，本院判決如左：
    主  文
上訴駁回。
    理  由
一、公訴意旨略以：被告甲○○於民國八十九年九月十四日下午一時許，駕駛車牌號
    碼Ｐ七－八九一八號自用小客車沿臺北市市○○道○○路段由東向西方向行駛，
    行經市○○道與八德路口時，原應注意車前狀況，隨時採取必要之安全措施，且
    應注意汽車行近行人穿越道前，應減速慢行，遇有行人穿越時，無論有無交通警
    察指揮或號誌指示，均應暫停讓行人先行通過，而依當時之情形，亦無不能注意
    情事，被告竟疏於注意，貿然通過該路口行人穿越道，適有行人乙○○違反行人
    專用號誌指示，沿臺北市市○○道與八德路路口行人穿越道由北向南方向通行，
    被告駕車閃避不及，所駕車輛右前葉子板及擋風玻璃遂與乙○○身體左側發生碰
    撞，致乙○○受有左側脛骨及腓骨骨折、左肘約一公分撕裂傷、左肘、左膝、左
    小腿、右肩及頭皮擦傷、頭部血腫之傷勢，經乙○○於法定期間內提出告訴，因
    認被告涉有刑法第二百八十四條第一項前段因過失傷害人之罪嫌。
二、按犯罪事實應依證據認定之，無證據不得推定其犯罪事實，刑事訴訟法第一百五
    十四條定有明文。又認定不利於被告之事實，須依積極證據，苟積極證據不足為
    不利於被告事實之認定時，即應為有利於被告之認定，更不必有何有利之證據，
    最高法院三十年上字第八一六號著有判例可資參照。本件公訴意旨認被告甲○○
    涉有刑法第二百八十四條第一項前段因過失傷害人罪嫌，無非係以被告坦承於上
    開時、地駕駛車牌號碼Ｐ七－八九一八號自用小客車與行人即告訴人乙○○發生
    碰撞、致告訴人受有前述傷勢，及臺北市政府警察局中山分局交通分隊輕微交通
    事故自行息事紀錄表、調查報告表、車輛照片、診斷證明書、財團法人基督復臨
    安息日會臺安醫院（以下簡稱臺安醫院）九０醫發字第０八二號覆函、臺北市車
    輛行車事故鑑定委員會北鑑審字第九０六００八六五０００號覆函暨鑑定意見書
    、臺北市政府交通局北市交三字第九０二二七四七五００號覆函暨覆議意見書為
    論據。訊之被告固不否認於右揭時、地駕車與告訴人乙○○發生碰撞，致告訴人
    受有左側脛骨及腓骨骨折、左肘約一公分撕裂傷、左肘、左膝、左小腿、右肩及
    頭皮擦傷、頭部血腫之傷勢等情，然堅決否認有因過失致告訴人受傷之犯行，辯
    稱：當日其駕駛車牌號碼Ｐ七－八九一八號自用小客車依行車管制號誌圓形綠燈
    之指示沿臺北市市○○道平面道路外側快車道依序前行，車速約僅每小時三十公
    里，而市○○道○○道路快、慢車道間有安全島阻隔，安全島上並有支撐上方市
    ○○道高架道路之大型方柱阻擋視線，告訴人突違反行人專用號誌之指示自大型
    方柱後奔跑竄出，撞及被告所駕車輛右前葉子板及擋風玻璃後受傷，實屬被告所
    無從預見、預防，故其並無過失等語。
三、經查：
（一）被告於八十九年九月十四日下午一時許，駕駛車牌號碼Ｐ七－八九一八號自用
      小客車沿臺北市市○○道○○路段外側快車道由東向西方向行駛，行經市○○
      道與八德路口時，所駕車輛右前葉子板及擋風玻璃與違反行人專用號誌指示、
      沿臺北市市○○道與八德路路口行人穿越道由北向南方向高速奔跑通行之行人
      乙○○發生碰撞，致乙○○受有左側脛骨及腓骨骨折、左肘約一公分撕裂傷、
      左肘、左膝、左小腿、右肩及頭皮擦傷、頭部血腫之傷勢等節，業據被告坦認
      無訛，除告訴人是否違反行人專用號誌之指示快速奔跑通行外，核與告訴人指
      述情節相符，復有臺北市政府警察局中山分局交通分隊輕微交通事故自行息事
      紀錄表、調查報告表、車輛照片、診斷證明書、臺安醫院九０醫發字第０八二
      號覆函附卷可稽。
（二）告訴人雖於檢察官偵訊，原審及本院審理中改稱其係依行人專用號誌指示通行
      ，並未違反號誌指示穿越市○○道，且其乃慢速步行，並非高速奔跑，其對到
      場處理員警陳稱自身違反行人專用號誌闖越道路係因突然受創、驚魂未定之際
      受被告指摘影響而誤認云云，惟被告及告訴人於事故發生後向到場處理之員警
      供稱肇事經過為：「Ｂ行人（即告訴人）沿八德路北向南紅燈時穿越馬路（跑
      步），至肇事處因後面有人喊叫聲即回頭向後看時，左側身體與Ａ車（即被告
      所駕之車牌號碼Ｐ七－八九一八號自用小客車）沿市○○道東向西行駛第壹車
      道綠燈直行至肇事處時，右前車身發生撞擊而肇事；Ｂ行人違反號誌管制穿越
      馬路」，有輕微交通事故自行息事紀錄表暨道路交通事故調查報告表可按，該
      紀錄表並經被告、告訴人暨告訴人之父黃榮華分別簽名捺指紋確認；就向紀錄
      之員警供述自身違反行人專用號誌、奔跑闖越道路一節，復經告訴人於原審審
      理中坦認不諱；而告訴人當時意識清晰，詳細供陳因擬購買餐盒、未注意燈號
      奔跑闖越道路，且聽聞有人喊叫而回頭察看，並就事故之發生頻向被告致歉，
      告訴人之父到場後亦因得悉上情而在自行息事紀錄表上簽名捺指紋，亦據證人
      即到場處理、製作自行息事紀錄表之臺北市政府警察局交通大隊員警李俊豪於
      檢察官偵查及原審中證述明確，證人李俊豪與被告並無親誼故舊，與告訴人亦
      無仇隙宿怨，自無迴護被告或羅織誣陷告訴人之可能或必要，且告訴人因事故
      受傷送醫時，意識清楚，並經檢察官職權查證屬實，有臺安醫院九０醫發字第
      ０八二號覆函在卷可佐，參諸製作自行息事紀錄表時，事故甫發生，當事人之
      記憶應較清晰正確，告訴人之意識又甚為清晰，前已述及，告訴人倘於事故發
      生之際因未能確定行人專用號誌致遭被告指摘誤導，嗣後又焉能確認斯時其係
      依行人專用號誌指示通行？又倘非確認告訴人自身過失闖越道路致生本件事故
      ，以告訴人所受傷勢尚非輕微，告訴人及其父又焉有可能當場同意自行息事、
      不予追究？是告訴人所指已與常情有違；況告訴人於臺北市車輛行車事故鑑定
      委員會鑑定肇事原因時，到場自承當時係「路人」指稱其違反燈號闖越道路，
      有臺北市車輛行車事故鑑定委員會鑑定意見書、臺北市政府交通局覆議意見書
      記載之雙方陳述可考，是除被告外，當場尚有他人指稱告訴人違反號誌闖越道
      路，當日告訴人違反行人專用號誌、闖越市○○道○○路段，已堪認定。
（三）再者，被告所駕車輛右前葉子板近右前車門處有相當程度凹損，擋風玻璃右下
      角近右後視鏡亦破損，但車輛前方或其他部位並無任何損傷，此觀車輛照片自
      明，而告訴人因聽聞喊叫聲而於通行至市○○道快、慢車道間分隔島處行進間
      向右回頭察看，背對東方即車輛來源方向，並未注意行進之前方（即南方）車
      道狀況，對於撞擊全然無防備、預防，此經告訴人陳明在卷，核與其所受傷害
      部位、程度一致，故本件事故係被告所駕車輛右側近右前車門葉子板、擋風玻
      璃處與告訴人身體左側膝蓋、腿部、手肘以垂直方向猛力撞擊；而事故現場除
      被告所駕車輛右前葉子板近右前車門處、擋風玻璃右下角近右後視鏡處受損外
      ，並無其他跡證，地面亦無煞車痕，此經證人李俊豪結證屬實，則被告所駕車
      輛既能在與告訴人發生碰撞前、後均未留煞車痕跡旋即煞停，以被告所駕車輛
      行駛方向，復無法對車身右方垂直方向之人、車加諸力道撞擊，自無證據足認
      本件事故雙方撞擊力道起因於被告所駕車輛之車速；但由告訴人之傷勢及被告
      所駕車輛車身受損程度觀之，被告所駕車輛與告訴人間撞擊力道確非輕，參諸
      告訴人於事故發生後、製作自行息事紀錄表時曾供承係跑步闖越道路，前曾提
      及，告訴人係高速奔跑穿越市○○道○○道路，行進間因聽聞喊叫聲而回頭察
      看，並未注意前方狀況，於全然無防備、預防之際猛力垂直撞擊被告所駕車輛
      右側，殆無疑義。
（四）按汽車行近行人穿越道前，應減速慢行，遇有行人穿越時，無論有無交通警察
      指揮或號誌指示，均應暫停讓行人先行通過，道路交通安全規則第一百零三條
      固有明文，惟汽車駕駛人可信賴其他參與交通之對方亦能遵守交通規則，同時
      為必要之注意，謹慎採取適當之行動，而對於不可知之對方違規行為並無預防
      之義務，然對於違規行為所導致之危險，若屬已可預見，且依法律、契約、習
      慣、法理及日常生活經驗等，在不超越社會相當性之範圍應有注意之義務者，
      自仍有以一定之行為避免結果發生之義務，倘關於他人之違規事實已極明顯，
      同時有充足之時間可採取適當之措施以避免發生交通事故之結果時，即不得以
      信賴他方定能遵守交通規則為由，以免除自己之責任，最高法院七十四年台上
      字第四二一九號、八十四年台上字第五三六０號迭著有判例可資參照；故汽車
      駕駛人固應於行近行人穿越道時減速慢行，遇有行人穿越時，應讓行人先行通
      過，然非謂車輛於行人穿越道上與行人發生碰撞，駕駛人必有過失，倘駕駛人
      於行近行人穿越道時業已減速慢行、注意有無行人通行，因行人不可預見之突
      發違規行為致生事故，駕駛人既已盡注意義務，仍難逕以過失刑責相繩，合先
      敘明。
（五）本件被告駕駛車牌號碼Ｐ七－八九一八號自用小客車沿臺北市市○○道平面路
      段外側快車道由東向西方向行駛，行經市○○道與八德路口時，所駕車輛右前
      葉子板及擋風玻璃與違反行人專用號誌指示、沿臺北市市○○道與八德路路口
      行人穿越道由北向南方向高速奔跑通行之行人乙○○發生碰撞，致乙○○受有
      左側脛骨及腓骨骨折、左肘約一公分撕裂傷、左肘、左膝、左小腿、右肩及頭
      皮擦傷、頭部血腫之傷害，前皆敘明，但並無證據足認被告所駕車輛係高速行
      駛、並未減速慢行或有其他違反道路交通安全規則之情狀，而告訴人係違反行
      人專用號誌、高速奔跑闖越市○○道○○路段，又於行進間因聽聞喊叫聲而回
      頭察看，並未注意前方狀況，於全然無防備、預防之際猛力垂直撞擊被告所駕
      車輛，業據詳述如前，且臺北市市○○道因尚有高架路段，在各路口均設有大
      型方柱支撐，行人如立於快、慢車道分隔島旁大型方柱後，行駛快車道上之車
      輛於到達路口前均無從察見，此據證人李俊豪陳述翔實，並有道路照片可憑，
      且為告訴人所不爭，告訴人復供稱當日其甫越過分隔島大型方柱、進入外側快
      車道前行人穿越道之際即與被告所駕車輛碰撞，參諸雙方碰撞位置在被告所駕
      車輛右前葉子板近右前車門處、擋風玻璃右下角近右後視鏡處，被告車頭已過
      或將過行人穿越道，則本件事故之發生顯極為突然、已逾被告所能預見、防止
      之範圍，揆諸上揭判例、說明，尚難遽認被告有過失。
四、綜上所述，本件車禍事故之發生，導因告訴人於違反行人專用號誌奔跑闖越道路
    之際，復回頭察看致高速撞及被告所駕車輛右側車身，已逾被告所能預見、防止
    之範圍，被告並無應注意、能注意但未注意之過失，此外亦查無證據足認被告確
    有其他過失傷害人之犯行，原審以不能證明被告犯罪，為被告無罪之諭知，自無
    不合。公訴人上訴意旨略以；被告駕車行經行人穿越道，原應減速慢行禮讓行人
    優先通過，且應減速至隨時得煞停之準備，惟被告並未如此，反造成本件車禍，
    其有疏失之處，顯然可見。又臺北市車輛行車事故鑑定委員會、臺北市政府交通
    局覆議委員會，均認被告未讓行人優先通行，實難脫有過失之嫌云云。惟查本件
    車禍事故之發生，乃因告訴人違反行人專用號誌奔跑闖越道路，復回頭察看致高
    速撞及被告所駕車輛右側車身，非被告所能預見、防止之範圍，被告並無過失，
    已如前述，而臺北市車輛行車事故鑑定委員會、臺北市政府交通局覆議委員會鑑
    定結果既與前開調查證據所認定事實相左，自不足採，公訴人執以上訴即無理由
    ，應予駁回。
據上論斷，應依刑事訴訟法第三百六十八條，判決如主文。
本案經檢察官陳明光到庭執行職務。
中      華      民      國      九十二      年      一    月  二十九    日
                              臺灣高等法院交通法庭
                                  審判長法  官  葉  騰  瑞
                                        法  官  江  國  華
                                        法  官  莊  明  彰
右正本證明與原本無異。
不得上訴。
                                        書記官  廖  嫣  雯
中      華      民      國      九十二      年      一    月  三十      日


司法院資訊處製作；財團法人民間司法改革基金會備份。
